臺灣新竹地方法院民事簡易判決  
111年度竹簡字第75號
原      告  徐近謙  
被      告  林滿    
            黃學文  
            黃錦星  
上列當事人間請求給付票款事件，本院於民國111 年7 月13日辯
論終結，判決如下：
    主      文
一、被告林滿應給付原告新臺幣549,000元，及如附表編號2、3
    、4、7之利息起算日起至清償日止，按週年利率百分之六計
    算之利息。
二、被告林滿應於民國111年10月8日，給付原告新臺幣162,000
    元及自民國111年10月8日起至清償日止，按週年利率百分之
    六計算之利息。
三、被告林滿、黃學文應連帶給付原告新臺幣799,000元，及如
    附表編號9、10之利息起算日起至清償日止，按週年利率百
    分之六計算之利息。
四、被告林滿、黃學文應於民國112年1月8日，連帶給付原告新
    臺幣2,000,000元，及自民國112年1月8日起至清償日止，按
    週年利率百分之六計算之利息。
五、被告林滿、黃學文、黃錦星應連帶給付原告新臺幣2,000,00
    0元，及自民國111年2月4日起至清償日止，按週年利率百分
    之六計算之利息。
六、原告其餘之訴駁回。　　
七、訴訟費用由被告連帶負擔百分之九十二，餘由原告負擔。
八、本判決原告勝訴部分得假執行。
    事實及理由
壹、程序方面：
    被告黃錦星經合法通知，未於言詞辯論期日到場，核無民事
    訴訟法第386 條各款所列情形，爰依原告之聲請，由其一造
    辯論而為判決。
貳、實體方面：
一、原告主張：伊執有被告林滿所簽發、被告黃學文、黃錦星所
    背書、票載內容如附表所示面額合計為新臺幣（下同）596
    萬元之支票13紙（下稱系爭支票）。詎原告屆期提示如附表
    編號1、6、8所示之支票，竟均因「存款不足」或「存款不
    足及拒絕往來戶」而遭退票，又其餘屆期未提示之支票及其
    餘未屆期支票，因被告林滿已被列為拒絕往來戶，顯無兌現
    可能，如附表編號4、5 、11、12所示之支票顯有到期不履
    行而預為請求之必要。為此，爰依票據之法律關係提起本件
    訴訟，請求被告給付全部票款等語。並聲明：㈠被告林滿應
    向給付如附表編號1至7所示之金額及自支付命令送達翌日起
    算至清償日按年息6%計算之利息，㈡債務人林滿、黃學文應
    連帶向債權人給付如附表編號8至12所示之金額及自支付命
    令送達翌日起算至清償日按年息6%計算之利息，㈢債務人林
    滿、黃學文、黃錦星應連帶向債權人給付如附表編號13所示
    之金額及自支付命令送達翌日起算至清償日按年息6%計算之
    利息。
二、被告林滿、黃學文則以：兩造間並無借款事實，亦無金錢流
    向，且就系爭支票債務，被告已與訴外人吳麗琴、張慧玲於
    民國110年9月17日達成協議按月固定還款5萬元等語置辯。
三、得心證之理由：㈠
  ㈠原告主張之前揭事實，業據其提出如附表各編號所示之系爭
    支票、退票理由單等件影本為證（見本院110年度司促字第7
    908號卷第65至95頁），且被告對於其有簽發、背書系爭支
    票之事實未加爭執，自堪信為真正。
  ㈡被告固具狀辯稱兩造間並無任何借款債務，且就系爭支票債
    務，被告已與他人達成按月還款之協議云云。按票據債務人
    不得以自己與發票人或執票人之前手間所存抗辯之事由對抗
    執票人。但執票人取得票據出於惡意者，不在此限。無對價
    或以不相當之對價取得票據者，不得享有優於其前手之權利
    ，票據法第13條、第14條第2項定有明文。經查，張慧玲將
    借款本金470萬元交由被告，而系爭支票為被告開立交由張
    慧玲，作為本金、利息之擔保等情，為證人張慧玲到庭證述
    明確，並為被告所不否認（本院卷第56頁、73頁），而系爭
    支票所擔保之470萬元本金中，雖有原告之出資，但被告於
    收受借款時，難認其知悉借貸關係存在於原告與被告間，故
    本院認為借貸關係仍係存在於張慧玲與被告間，先予敘明。
    張慧玲雖將系爭支票交由原告起訴，然張慧玲與原告間並無
    實際對價，原告亦知悉其僅為出資人，故被告得以對抗張慧
    玲之事由對抗原告。而被告抗辯伊等已與張慧玲及吳麗琴達
    成每個月還款5萬元之協議云云，則為證人張慧玲所否認，
    證人張慧玲證稱：並未有還款協議，只是被告說每個月只能
    還這些錢，只好先這樣收，但並未同意讓被告每個月只還5
    萬元等語（本院卷第73、74頁）。而被告目前共還45萬元，
    有被告提出之還款明細在卷可稽（本院卷第60頁），證人張
    慧玲亦證稱每個月有收到2萬元，並在該明細上簽名等語（
    本院卷第60、74頁），被告償還吳麗琴部分，本院認為亦發
    生清償之效力，此45萬元部分則可認被告已清償。清償人所
    提出之給付，應先抵充費用，次充利息，次充原本，民法第
    323條定有明文，本件被告清償45萬元部分，應先充利息，
    並先抵充系爭支票中，擔保利息支票票載發票日最早之4張
    ，即附表編號8、6、1、9之4張支票其中合計45萬元。綜上
    所述，故被告抗辯與原告間無借款債務，拒付系爭支票票款
    ，即無理由。原告主張被告應如數給付票款，應扣除45萬元
    ，為有理由，逾此範圍之請求，則無理由。
  ㈢按在票據上簽名者，依票上所載文義負責；票據上之簽名，
    得以蓋章代之，票據法第5條第1項、第6條定有明文，故票
    據乃文義證券，證券上之權利義務，悉依證券上所載文句而
    定其效力。再按發票人應照支票文義擔保支票之支付；發票
    人、承兌人、背書人及其他票據債務人，對於執票人連帶負
    責；執票人向支票債務人行使追索權時，得請求自為付款提
    示日起之利息，如無約定利率者，依年利6釐計算；發票人
    、承兌人、背書人及其他票據債務人，對於執票人連帶負責
    ，票據法第126條、第144 條準用第96條第1 項、第133條、
    第96條亦分別另有明文。查被告林滿既為系爭支票之發票人
    ，被告黃學文、黃錦星為背書人，自均應依支票上所載文義
    擔保支票之支付，而對執票人即原告連帶負責，並依上開規
    定給付利息。從而，原告依前揭規定請求被告給付如附表編
    號2、3、4、7、9、10、13所示已屆期尚未清償支票票款及
    自支付命令狀繕本送達翌日起或支票票載發票日在支付命令
    狀繕本送達之後之發票日起，均至清償日止，按6%計算利息
    ，為有理由，逾此範圍之請求，則無理由。次按請求將來給
    付之訴，以有預為請求之必要者為限，得提起之，民事訴訟
    法第246條定有明文。查原告主張如附表編號5、11、12所示
    之支票，付款銀行已拒絕付款，並遭台灣票據交換所以存款
    不足或存款不足及拒絕往來戶為由退票，堪認其餘尚未到期
    如附表編號5、11、12所示之支票票款，顯有屆期而無法履
    行之情事，原告預為請求被告付如附表編號5、11、12所示
    票面金額，及自發票日起至清償日止之6%法定利息，即屬有
    據，亦應准許，逾此範圍之請求，為無理由，應予駁回。
四、綜上所述，原告依票據之法律關係，請求被告林滿給付如主
    文第1項所示、被告黃學文給付如主文第2項所示、被告黃錦
    星給付如主文第3項所示之金額及利息，為有理由，應予准
    許；逾此範圍之請求，為無理由，應予駁回。　　
五、本件係依民事訴訟法第427 條第2 項第6 款適用簡易訴訟程
    序所為被告部分敗訴之判決，應依同法第389 條第1 項第3
    款規定，就原告勝訴部分，依職權宣告假執行。
六、本件事證已臻明確，兩造其餘攻擊防禦方法及所提證據，核
    與判決結果無影響，爰不予一一論述，併此敘明。　
七、訴訟費用負擔之依據：民事訴訟法第79條、第85條第2 項。
中　　華　　民　　國　　111 　年　　8 　　月　　12　　日
                  新竹簡易庭  法  官  黃致毅
以上正本證明與原本無異。
如不服本判決，須於判決送達後20日內向本庭提出上訴狀（應按
他造當事人之人數附繕本）；如委任律師提起上訴者，應一併繳
納上訴審裁判費。
中　　華　　民　　國　　111 　年　　8 　　月　　12　　日
                              書記官  蕭宛琴
　　　　　　　　　　　　　　　
附表：
編號 支票號碼 票面金額（新臺幣）  票載發票日 （民國） 發票人 背書人 提示日（退票日） 利息起算日 證據出處 擔保本金或利息 已清償 1 AU0000000 162,000元 110年10月8日 林滿 無 110年10月8日 111年1月29日 支付命令卷第67頁 利息 全部 2 AU0000000 162,000元 111年1月8日 林滿 無    拒絕往來 111年1月29日 支付命令卷第69頁 利息  3 AU0000000 162,000元 111年4月8日 林滿 無    拒絕往來 111年4月8日 支付命令卷第71頁 利息  4 AU0000000 162,000元 111年7月8日 林滿 無    拒絕往來 111年7月8日 支付命令卷第73頁 利息  5 AU0000000 162,000元 111年10月8日（尚未到期） 林滿 無    拒絕往來 111年10月8日 支付命令卷第75頁 利息  6 VC0000000 63,000元 110年9月24日 林滿 無 110年9月24日  111年1月29日 支付命令卷第77頁 利息 全部 7 VC0000000 63,000元 110年12月24日 林滿 無     未提示 111年1月29日 支付命令卷第79頁 利息  編號1至7言詞辯論終結前已到期未清償金額549,000元。           8 AU0000000 162,000元 110年8月4日 林滿 黃學文  110年8月4日 111年1月29日 支付命令卷第83頁 利息 全部 9 AU0000000 162,000元 110年11月4日 林滿 黃學文    拒絕往來 111年1月29日 支付命令卷第85頁 利息 63,000元（尚餘99,000元未清償） 10 AU0000000 700,000元 111年3月24日 林滿 黃學文 拒絕往來 111年3月24日 支付命令卷第87頁 本金  11 VC0000000 1,000,000元 112年1月8日（尚未到期） 林滿 黃學文 拒絕往來 112年1月8日 支付命令卷第89頁 本金  12 AU0000000 1,000,000元 112年1月8日（尚未到期） 林滿 黃學文 拒絕往來 112年1月8日 支付命令卷第91頁 本金  編號8至12言詞辯論終結前已到期未清償799,000元。           13 AU0000000 2,000,000元 111年2月4日 林滿 黃學文、黃錦星 拒絕往來 111年2月4日 支付命令卷第95頁 本金